【裁判字號】    97,訴,349
【裁判日期】    970723
【裁判案由】    新型專利舉發
【裁判全文】
臺北高等行政法院判決
                                     97年度訴字第00349號
                              .
原      告  甲○○
訴訟代理人  丙○○
            丁○○
被      告  經濟部智慧財產局
代  表  人  王美花（局長）
訴訟代理人  戊○○
參  加  人  乙○○
上列當事人間因新型專利舉發事件，原告不服經濟部中華民國96
年12月10日經訴字第09606079070 號訴願決定，提起行政訴訟，
並經本院依職權命第三人乙○○參加訴訟，本院判決如下：
    主  文
原告之訴駁回。
訴訟費用由原告負擔。
    事  實
一、事實概要：
    原告前於民國（下同）89年3 月3 日以「磁鋼板」向被告智
    慧財產局申請新型專利，經被告編為第00000000號申請案審
    查，准予專利，並於公告期滿後，發給新型第M219930 號專
    利證書（下稱系爭專利）。嗣參加人乙○○以系爭專利違反
    核准時專利法第97條、第98條第1 項第1 、2 款、第2 項、
    第105 條準用第27條之規定，不符新型專利要件，對之提起
    舉發，案經被告審查，認系爭專利違反同法第98條第2 項規
    定，爰於96年6 月27日以（96）智專三（三）06006 字第09
    620355120 號專利舉發審定書為「舉發成立，應撤銷專利權
    」之處分（下稱原處分）。原告不服，提起訴願，經經濟部
    96年12月10日經訴字第09606079070 號訴願決定駁回，原告
    仍不服，遂向本院提起行政訴訟。本院依職權命參加人參加
    訴訟。
二、兩造聲明：
  (一)原告聲明：訴願決定及原處分均撤銷。
  (二)被告聲明：原告之訴駁回。
三、兩造之爭點：
    引證1 與引證2 之組合或引證1 與引證3 之組合可否證明系
    爭專利不具進步性？
  (一)原告主張：
    1.首先，88年2 月26日申請，89年7 月1 日公告之第000000
      00號「磚瓦型鋼板結構」新型專利案（下稱引證4 ）未揭
      露平行排列之溝槽，與系爭專利構造不同，且公告日期晚
      於系爭專利申請日期，非系爭專利申請前已見刊物或公開
      使用之既有技術或知識，故無法作為證明系爭專利無新穎
      性及進步性之證據，同時亦不能以組合證據2 或組合證據
      3 證明系爭專利不具進步性，合先敘明。其次，訴願決定
      第6 頁第5 行至第10行部分略謂：引證1 （即86年12月1
      日公告之第00000000號「具瓷磚造型之烤漆浪板結構」新
      型專利案，下同）申請專利範圍已揭示包括一烤漆浪板及
      一條狀飾網，經由組合烤漆浪板及條狀飾網二構件，即可
      形成如系爭專利申請專利範圍第1 項之複數平行排列之溝
      槽；以及引證2 （即87年4 月1 日公告之第00000000號「
      金屬壁板改良結構」新型專利案，下同）及引證3 （即88
      年5 月1 日公告之第00000000號「金屬壁板形成雙色交叉
      結構」新型專利案，下同）已揭示於金屬壁板之外側面可
      經由熱轉印方式轉印所須適當顏色之對齊縱向線條或交錯
      縱向線條，使整體組合後可於外側面形成類似磚牆之交錯
      雙色效果，因而認系爭專利可經由引證2 或引證3 金屬壁
      板形成類似磚牆之交錯雙色技術，使用於引證1 之烤漆浪
      板，即可輕易完成。然系爭專利之技術特徵在於「一體成
      型的金屬板上之一表面形成有排列整齊之圖樣，該金屬板
      具有複數平行排列之溝槽，該圖樣係由金屬板上之底色與
      其上交錯的水平及垂直線條組合而成」，與引證1 必須藉
      由烤漆浪板跟條狀飾網二構件搭配，以及引證2 、引證3
      轉印之縱向（或交錯縱向）線條跟連接契合板二構件組合
      所形成之圖樣的技術手段明顯具差異，也就是說，引證1
      、引證2 及引證3 揭露具圖樣之金屬板與系爭專利揭露金
      屬板的圖樣係由一體成型之技術不同。惟訴願決定及原處
      分認系爭專利技術得由證據1 、證據2 及證據3 之技術輕
      易完成，有明顯違誤之處，說明如下述。
    2.系爭專利主要之技術特徵：
      系爭專利係提供一種「磁鋼板」，其係在一體成型的金屬
      板上之一表面形成有排列整齊之圖樣，該金屬板具有複數
      平行排列之溝槽，該圖樣係由明色之底色與暗色之水平及
      垂直線條互相交錯搭配而形成的，使磁鋼板有如一般牆面
      瓷磚之圖樣。藉由上揭結構特徵，系爭專利具有如下之特
      點及目的功效：
      (1)係在提供一種具有明暗相間之交錯線條的磁鋼板，使其
        作為牆面以增加建築物的整體感。
      (2)係在金屬板上形成有一特殊之圖樣，並藉此圖樣結構以
        增加建築物之整體感。
      準此，系爭專利磁鋼板之圖樣係藉由金屬板之表面上形成
      有明色之底色與暗色之線條水平及垂直互相交錯搭配而成
      ，該圖樣係於金屬板上整體一貫作業及一體成型而成，而
      非係嗣後結合其他元件所組成（見本院卷第33至40頁，系
      爭專利說明書第5 頁第3 行至第6 行及圖式第1 圖所示）
      。
    3.就引證1 與系爭專利比對，二者技術特徵詳細分析如下：
      引證1 之技術特徵為，係包括一烤漆浪板及一條狀飾網，
      其烤漆浪板之一側面設置網格槽狀，且網格狀槽上緣折角
      設置呈弧狀而可嵌結相似形之條狀飾網，而增加整體之美
      觀感。藉由前述引證1 之結構特徵可知，引證1 係利用條
      狀飾網與烤漆浪板，兩元件間彼此不同顏色相互結合，始
      能造成烤漆浪板產生不同圖樣（見本院卷第48至55頁，引
      證1 第3 、5 及第6 圖式），與系爭專利在金屬板之表面
      上一貫作業所形成有明色之底色與暗色之線條平及垂直互
      相交錯搭配一體型成的圖樣，二者技術特徵全然不同，故
      系爭專利在空間型態上係屬創新，較引證1 須利用烤漆浪
      板跟條狀飾網2 個構成組合而成之圖樣之技術更能增進功
      效。二者技術特徵詳細分析如下：
      (1)系爭專利結構特徵：
        一磁鋼板10，其係在一具有複數平行排列溝槽14的金屬
        板12上形成有排列整齊之圖樣18，該圖樣18係由該金屬
        板12上之底色與其上交錯的水平及垂直線條組合而成，
        其中，金屬板12係為一體成型者。
      (2)引證1 結構特徵：
        一種具瓷磚造型之烤漆浪板結構，係包含一烤漆浪板10
        及一條狀飾網20，該烤漆浪板10之一側面設置網格狀槽
        11；該條狀飾網20，係呈烤漆浪板10之網格槽狀11相似
        形，藉由烤漆浪板10與條狀飾網20之結合，逕而具有瓷
        磚之造型，而增加整體之美感。
      (3)二者差異：
        系爭專利並無引證1 所述之條狀飾網20元件。
        系爭專利的圖樣18係由一體成型的金屬板12之表面上
          一貫作業所形成有明色之底色與暗色之線條水平及垂
          直互相交錯搭配而成，與引證1 利用烤漆浪板10及一
          條狀飾網20兩元件間彼此不同顏色相互結合而成圖樣
          之技術手段不同。
    4.就引證2 在提供金屬壁板整體可以增進美觀之技術特徵與
      系爭專利之差異，詳細分析如下：
      引證2 之金屬板整體可以增進美感的結構特徵為，以交錯
      之方式配合連接契合板疊接，俾於外側面形成不同間距之
      交叉雙色效果（見本院卷第56至71頁，引證2 說明書第10
      頁第6 行至第8 行所述及第9 圖式）；及金屬壁板為達仍
      有縱向線條與整體保有雙色效果時，可於金屬壁板之外側
      面以熱轉印方式轉印所需適當顏色之對齊縱向線條，令整
      體組合後可於外側面形成類似磚牆之交錯雙色效果（見本
      院卷第56至71頁，引證2 說明書第10頁第14行至第20行所
      述及第10、11圖式）。由前揭所述之技術特徵可知，證據
      2 之金屬壁板可以增進美觀者，係利用如下2 種技術：(1)
      利用金屬壁板（10）與連接契合板（20）兩元件不同顏色
      之交錯組合，俾於外側面形成不同間距之交叉變色效果增
      進美觀；或(2)利用金屬壁板（10）與連接契合板（20），
      及於金屬壁板之外側面以熱轉印方式轉印所需適當顏色之
      對齊縱向線條（14及15），3 個元件之顏色交錯組合，而
      增進美觀效果。準此，引證2 之金屬壁板可以增進美觀者
      與系爭專利在金屬板之表面上一貫作業所形成有明色之底
      色與暗色之線條水平及垂直互相交錯搭配一體成型圖樣，
      二者技術手段全然不同。系爭專利在空間型態上係屬創新
      ，較引證2 須利用連接契合板及熱轉印縱向線條二構件組
      合而成之圖樣之技術特徵更能增進功效。詳細分析如下：
      (1)系爭專利結構特徵：
        一磁鋼板10，其係在一具有複數平行排列溝槽14的金屬
        板12上形成有排列整齊之圖樣18，該圖樣18係由該金屬
        板12上之底色與其上交錯的水平及垂直線條組合而成，
        其中，金屬板12係為一體成型者。
      (2)引證2 結構特徵：
        金屬壁板10之高度亦可設置成兩種或兩種以上，而以
          交錯之方式配合連接契合板20疊接，俾於外側面形成
          不同間距之交叉雙色效果；
        金屬壁板10為達仍有縱向線條與整體保有雙色效果時
          ，可於金屬壁板10之外側面以熱轉印方式轉印所需適
          當顏色之對齊縱向線條14、15。
      (3)二者差異：
        引證2 之金屬壁板10並無複數平行排列溝槽。
        引證2 之金屬壁板10可以增進美觀係利用金屬壁板10
          與連接契合板20二元件之交錯組合，或組合後於金屬
          壁板10之外側面以熱轉印方式轉印所需適當顏色之對
          齊縱向線條，與系爭專利的圖樣18係由一體成型的金
          屬板12之表面上一貫作業所形成有明色之底色與暗色
          之線條水平及垂直互相交錯搭配而成之技術手段不同
          。
    5.就引證3 在提供金屬壁板整體可以增進美觀之技術特徵與
      系爭專利之差異，詳細分析如下：
      引證3 之金屬壁板整體可以增進美感的技術特徵為，係包
      含金屬壁板及連接契合板，其中金屬壁板外側面轉印等適
      當間距之複數縱向線條，亦可以熱轉印方式轉印成與連接
      契合板之板片外側表面相同顏色及高度而交錯排列之複數
      縱向線條取代，而於疊接組合後另外側面形成類似磚牆之
      交錯雙色效果（見本院卷第72至81頁，引證3 說明書第5
      頁第3 行至第6 行論述及第3 及4 圖式）。藉由前述引證
      3 之技術特徵可知，金屬壁板可以增進美觀者，係利用金
      屬壁板（10）、連接契合板（20）及於金屬壁板（10）側
      面以熱印方式轉印之複數縱向線條（14及15），3 個元件
      所組成，與系爭專利在金屬板之表面上一貫作業所形成有
      明色之底色與暗色之線條水平及垂直互相交錯搭配而成的
      圖樣，二者技術手段全然不同。因此，系爭專利在空間型
      態上係屬創新，較引證3 須利用連接契合板及熱轉印縱向
      線條二構件組合而成之圖樣之技術特徵更能增進功效。詳
      細分析如下：
      (1)系爭專利結構特徵：
        一磁鋼板10，其係在一具有複數平行排列溝槽14的金屬
        板12上形成有排列整齊之圖樣18，該圖樣18係由該金屬
        板12上之底色與其上交錯的水平及垂直線條組合而成，
        其中，金屬板12係為一體成型者。
      (2)引證3 結構特徵：
        一種金屬壁板形成雙色交叉結構，其包含：金屬壁板10
        及連接契合板20，其中，金屬壁板10外側面轉印等適當
        之複數縱向線條14，亦可以熱轉印方式轉印成與連接契
        合板20之板片21外側表面相同顏色及高度而交錯排列之
        複數縱向線條15取代。
      (3)二者差異：
        引證3 之金屬壁板10並無複數平行排列溝槽。
        引證3 係利用金屬壁板10、連接契合板20及於金屬壁
          板10側面以熱印方式轉印之複數縱向線條15，3 個元
          件之顏色相互交錯達到金屬壁板美觀，與系爭專利的
          圖樣18係由一體成型的金屬板12之表面上一貫作業所
          形成有明色之底色與暗色之線條水平及垂直互相交錯
          搭配而成之技術手段不同。
    6.又，訴願決定書第6 頁第18行至第21行略謂：引證1 、引
      證2 及引證3 所揭示之構造或整體組合所具瓷磚般圖樣之
      功效，均係使用於建物之屋頂、牆面或外壁，其本質與系
      爭專利均屬相關之技術領域，自得與系爭專利相結合。查
      ，引證1 之烤漆浪板縱有揭露平行排列之溝槽，然必須與
      條狀飾網結合，始能達到增加烤漆浪板整體美觀，與系爭
      專利係在金屬板之表面上一貫作業所形成有明色之底色與
      暗色之線條平及垂直互相交錯搭配一體型成的圖樣之技術
      不同，同時系爭專利揭露之溝槽與引證1 揭露之溝槽，二
      者之技術目的亦不相同；又引證2 及引證3 之技術特徵並
      未揭露平行排列之溝槽，而整體組合後可於外側面形成類
      似磚牆之交錯雙色效果的技術係必須藉由金屬壁板與連接
      契合板兩元件不同顏色之交錯組合，或利用金屬壁板、連
      接契合板與金屬壁板外側面以轉印適當顏色之對齊縱向線
      條3 個元件組合，與系爭專利在金屬板之表面上一貫作業
      所形成有明色之底色與暗色之線條水平及垂直互相交錯搭
      配一體成型的圖樣之技術迥然有異，故引證1 之技術不僅
      難與引證2 及引證3 結合，同時，引證1 、引證2 及引證
      3 之技術在本質上亦無法與系爭專利相切合，縱然系爭專
      利與引證1 至引證3 均屬相關技術領域，惟，引證1 並無
      揭露熱轉印之縱向線條與連接契合板，引證2 或引證3 亦
      無揭露溝槽及條狀飾網，故引證1 、2 、3 之必要技術手
      段不同，何以能認定引證1 與引證2 或引證3 彼此之技術
      手段能夠結合？以及何以能認定，系爭專利為引證1 組合
      引證2 或引證3 即能輕易完成？顯然有違被告公布之專利
      審查基準2-2-18頁論述，「組合2 件或2 件以上之文獻內
      容後，與申請專利之新型其必要的技術內容，在本質上如
      無法相切合時，則此等文獻之組合，通常視為非輕易完成
      」。準此，被告及訴願決定機關未就系爭專利金屬板之表
      面上圖樣是由在金屬板之表面上一貫作業所形成有明色之
      底色與暗色之線條水平及垂直互相交錯搭配一體成型而成
      ，跟引證2 及引證3 的橫向連接契合板及轉印的縱向線條
      詳細比對，逕以引證1 與引證2 之組合或引證1 與引證3
      之組合可證明系爭專利不具進步性的處分，實有疑議。
    7.綜上所述，系爭專利之技術特徵不僅在空間型態上係屬創
      新，較原有物品在形狀、構造或特徵上更能增進部分特殊
      功效，且與引證1 、2 、3 之技術差異極大；同時，引證
      1 與引證2 或引證3 彼此之必要技術手段不同，本質上即
      無法相切合，故無法認定系爭專利為引證1 組合引證2 或
      引證3 即能輕易完成。是以，系爭專利並非熟習該項技術
      領域具有通常知識者有能輕易完成，無違反專利法第98條
      第2 項之規定。
  (二)被告主張：
    1.起訴理由1 係陳述系爭專利之技術特徵及其目的、功效，
      不予贅述。
    2.起訴理由2 、3 、4 主要係分別以引證1 、2 、3 與系爭
      專利比較，稱系爭專利較各引證案更能增進功效云云。惟
      各引證案之技術內容與系爭專利比較，雖因引證1 之浪板
      設置之網格狀槽不同於系爭專利金屬板之複數平行排列溝
      槽，且未揭露系爭專利交錯的水平及垂直線條；引證2 未
      揭露系爭專利金屬板設複數平行排列溝槽之構造；引證3
      未揭露系爭專利金屬板設複數平行排列溝槽之構造，亦即
      各引證案各有不同的未揭露部分而不能證明系爭專利不具
      新穎性，惟查引證1 之創作說明已揭露先前技術之烤漆浪
      板牆壁具有複數平行排列之溝槽，而引證2 或引證3 金屬
      壁板之外側面可以熱轉印方式轉印所須適當顏色之對齊縱
      向線條或交錯縱向線條，使整體組合後可於外側面形成類
      似磚牆之交錯雙色效果，所屬技術領域中具有通常知識者
      可經由引證2 或引證3 金屬壁板形成類似磚牆之交錯雙色
      之技術，使用於引證1 之習用烤漆浪板，而輕易完成系爭
      專利之構造及具有瓷磚般圖樣之功效，因此引證1 與引證
      2 之組合或引證1 與引證3 之組合可證明系爭專利不具進
      步性，故系爭專利違反專利法第98條第2 項之規定。
    3.起訴理由5 稱引證1 之技術不僅難與引證2 及引證3 結合
      ，同時，引證1 、引證2 及引證3 之技術在本質上亦無法
      與系爭專利相切合云云。按如上所述，引證1 之創作說明
      已揭露先前技術之烤漆浪板牆壁具有複數平行排列之溝槽
      ，而引證2 或引證3 金屬壁板之外側面可以熱轉印方式轉
      印所須適當顏色之對齊縱向線條或交錯縱向線條，使整體
      組合後可於外側面形成類似磚牆之交錯雙色效果，且引證
      1 、引證2 及引證3 均係使用於牆面或外壁，在本質上與
      系爭專利均屬相關技術領域，所屬技術領域中具有通常知
      識者可將引證2 或引證3 金屬壁板形成類似磚牆之交錯雙
      色之技術，使用於引證1 之習用烤漆浪板，而輕易完成系
      爭專利之構造，並同樣可達到具有瓷磚般圖樣之功效，難
      謂系爭專利具有進步性。
  (三)參加人主張：參加人未到場陳述意見。
    理  由
一、按凡對物品之形狀、構造或裝置之創作或改良，而可供產業
    上利用者，得依系爭專利核准時專利法第97條暨第98條第1
    項法申請取得新型專利，固為系爭專利核准時（83年1 月21
    日修正公布）專利法第97條暨第98條第1 項前段之規定申請
    取得新型專利。惟如新型「係運用申請前既有之技術或知識
    ，而為熟習該項技術者所能輕易完成且未能增進功效時」，
    仍不得依法申請取得新型專利，復為同法第98條第2 項所明
    定。
二、原告前於89年3 月3 日以「磁鋼板」向被告智慧財產局申請
    新型專利，經被告編為第00000000號申請案審查，准予專利
    ，並於公告期滿後，發給新型第M219930 號專利證書（下稱
    系爭專利）。嗣參加人乙○○以系爭專利違反核准時專利法
    第97條、第98條第1 項第1 、2 款、第2 項、第105 條準用
    第27條之規定，不符新型專利要件，對之提起舉發，案經被
    告審查，認系爭專利違反同法第98條第2 項規定，爰於96年
    6 月27日以（96）智專三（三）06006 字第09620355120 號
    專利舉發審定書為「舉發成立，應撤銷專利權」之處分。原
    告不服，循序提起行政訴訟，並為事實欄所載各節之主張，
    是本件應審酌者厥為：引證1 與引證2 之組合或引證1 與引
    證3 之組合可否證明系爭專利不具進步性？
三、經查：
  (一)查本件系爭「磁鋼板」新型專利案，其申請專利範圍共4 項
    ，其中第1 項為獨立項，其餘第2 項至第4 項均為附屬項。
    參加人所提舉發附件1 係系爭專利之公報及專利說明書；附
    件2 係86年12月1 日公告之第00000000號「具瓷磚造型之烤
    漆浪板結構」新型專利案（即引證1 ）；舉發附件3 係87年
    4 月1 日公告之第00000000號「金屬壁板改良結構」新型專
    利案（即引證2 ）；舉發附件4 係88年5 月1 日公告之第00
    000000號「金屬壁板形成雙色交叉結構」新型專利案（即引
    證3 ）；舉發附件5 係88年2 月26日申請，89年7 月1 日公
    告之第00000000號「磚瓦型鋼板結構」新型專利案（即引證
    4 ），先予敘明。
  (二)本件原告固訴稱引證1 之技術難與引證2 或引證3 相結合，
    同時引證1 、2 、3 所揭露之技術在本質上亦無法與系爭專
    利相切合，故被告認系爭專利可由引證2 、3 之技術使用於
    引證1 之習用烤漆浪板顯然有誤云云。惟查，引證1 申請專
    利範圍已揭示包括一烤漆浪板及一條狀飾網，其烤漆浪板之
    一側面設置網格槽狀，且網格槽狀上緣折角設置成弧狀而可
    嵌結相似形之條狀飾網，而烤漆浪板之網格狀槽如為方型者
    ，經由組合烤漆浪板及條狀飾網二構件，即可形成如系爭專
    利申請專利範圍第1 項之複數平行排列之溝槽；引證2 申請
    專利範圍第8 項及引證3 申請專利範圍第3 項則已揭示於金
    屬壁板之外側面可經由熱轉印方式轉印所須適當顏色之對齊
    縱向線條或交錯縱向線條，使整體組合後可於外側面形成類
    似磚牆之交錯雙色效果，是金屬板結構所屬技術領域具有通
    常知識者，可經由引證2 或引證3 金屬壁板形成類似磚牆之
    交錯雙色之技術，使用於引證1 之習用烤漆浪板，即可輕易
    完成如系爭專利之構造及金屬板外觀具有瓷磚般圖樣之功效
    ，自不具進步性。況引證1 、2 、3 所揭示之構造或整體組
    合所具瓷磚般圖樣之功效，均係使用於建物之屋頂、牆面或
    外壁，其本質上與系爭專利均屬相關之技術領域，自得與系
    爭專利相結合，是原告所訴，引證1 之技術難與引證2 或引
    證3 相結合，同時引證1 、2 、3 所揭露之技術在本質上亦
    無法與系爭專利相切合等語，核無可採。
  (三)次按「判斷發明是否能輕易完成時，准予將2 件或2 件以上
    不同文獻之全部內容或其各該文獻之部分內容、或同一文獻
    之各不同部分內容相互組合，准予將先前技術（prior art
    ）之各片斷部分相互組合，以判斷申請專利之發明是否具有
    突出的技術特徵或顯然的進步。」為被告83年11月25日公告
    之專利審查基準第1 篇第2 章第4 節有關判斷進步性之基本
    原則所明定。又上開專利審查基準固有「組合所需之文獻為
    不同的文獻者，其數量愈多，通常視為非能輕易完成」之記
    載，然組合多數文獻而完成之創作並不必然具有進步性，仍
    須視所屬技術領域中具有通常知識者就個案之技術內容及引
    證文件所揭示之先前技術間之關連性，以判斷專利是否具進
    步性。本件系爭專利為所屬技術領域中具有通常知識者經由
    引證1 組合引證2 或引證1 組合引證3 即能輕易完成，已如
    前述，並非組合多件文件始能完成系爭專利之創作，是原告
    徒以前述審查基準之記載，執為系爭專利具進步性之論據一
    節，殊無可採。
  (四)原告另稱：系爭專利較各引證案更能增進功效，系爭專利具
    進步性云云。惟查：
  1.各引證案之技術內容與系爭專利比較，雖因引證1 之浪板設
    置之網格狀槽不同於系爭專利金屬板之複數平行排列溝槽，
    且未揭露系爭專利交錯的水平及垂直線條；引證2 未揭露系
    爭專利金屬板設複數平行排列溝槽之構造；引證3 未揭露系
    爭專利金屬板設複數平行排列溝槽之構造，亦即各引證案各
    有不同的未揭露部分而不能證明系爭專利不具新穎性。
  2.然引證1 之創作說明已揭露先前技術之烤漆浪板牆壁具有複
    數平行排列之溝槽，而引證2 或引證3 金屬壁板之外側面可
    以熱轉印方式轉印所須適當顏色之對齊縱向線條或交錯縱向
    線條，使整體組合後可於外側面形成類似磚牆之交錯雙色效
    果，所屬技術領域中具有通常知識者可經由引證2 或引證3
    金屬壁板形成類似磚牆之交錯雙色之技術，使用於引證1 之
    習用烤漆浪板，而輕易完成系爭專利之構造及具有瓷磚般圖
    樣之功效，因此引證1 與引證2 之組合或引證1 與引證3 之
    組合可證明系爭專利不具進步性，故系爭專利違反專利法第
    98條第2 項之規定。
四、綜上所述，系爭專利為所屬技術領域中具有通常知識者，由
    引證1 組合引證2 或引證3 等2 組文件即能輕易完成，不具
    進步性，從而被告以系爭專利違反核准時專利法第98條第2
    項規定，所為本件「舉發成立，應撤銷專利權」之處分，並
    無不法，訴願決定予以維持，亦無不合。原告徒執前詞，訴
    請撤銷，為無理由，應予駁回。至原告引據臺北高等行政法
    院91年度訴字第4677號判決，主張系爭專利之技術特徵不僅
    在空間型態上係屬創新，較之原有物品，不論在形狀、構造
    或特徵上更能增進部分特殊功效，系爭專利具進步性等語。
    經查，系爭專利與引證1 、2 、3 相較，不具功效之增進而
    不具進步性，已如前述，自難僅執另案臺北高等行政法院所
    為之判決為本件系爭專利具進步性之論據，併予指明。
五、兩造其餘攻擊防禦方法均與本件判決結果不生影響，故不逐
    一論述，併此敘明。
據上論結，本件原告之訴為無理由，爰依行政訴訟法第98條第1
項前段，判決如主文。
中    華    民    國    97    年     7    月   23     日
                    臺北高等行政法院第二庭
                              審判長法  官  徐  瑞  晃
                                    法  官  畢  乃  俊
                                    法  官  陳  金  圍
上為正本係照原本作成。
如不服本判決，應於送達後20日內，向本院提出上訴狀並表明上
訴理由，如於本判決宣示後送達前提起上訴者，應於判決送達後
20日內補提上訴理由書（須按他造人數附繕本）。
中    華    民    國    97    年     7    月   23     日
                                    書記官  陳  可  欣


司法院資訊處製作；財團法人民間司法改革基金會備份。
